ACORDAO-COMPLETO-2404026

ACÓRDÃO 4067/2020 ATA 10/2020 - SEGUNDA CÂMARA

VISTOS, relatados e discutidos os embargos de declaração opostos por Pedro Lopes Aragão ao Acórdão 453/2020-TCU-Segunda Câmara.
ACORDAM os ministros do Tribunal de Contas da União, reunidos em sessão da 2ª Câmara, ante as razões expostas pela relatora, e com fundamento nos arts. 32, inciso II, e 34 da Lei 8.443/1992, em:
9.1. conhecer dos embargos de declaração e rejeitá-los; e
9.2. dar ciência deste acórdão ao embargante e ao procurador-chefe da Procuradoria da República no Estado do Maranhão.

Embargos de declaração contra decisão que julgou contas irregulares com condenação em débito.

Segunda Câmara

Município de Anajatuba/MA.

3. Recorrente: Pedro Lopes Aragão (CPF XXX.524.623-XX).
3.1. Responsável: Pedro Lopes Aragão (CPF XXX.524.623-XX).

13.1. Ministros presentes: Augusto Nardes (na Presidência), Aroldo Cedraz, Raimundo Carreiro e Ana Arraes (Relatora).
13.2. Ministros-Substitutos presentes: Marcos Bemquerer Costa e André Luís de Carvalho.

ACORDAO-COMPLETO-2486435

Acórdão de Relação 8844/2021 - Segunda Câmara

Acórdão de Relação

ACORDAO-COMPLETO-2460354

Acórdão 8062/2021 - Segunda Câmara

ANA ARRAES

ministra Ana Arraes.

Pedro Lopes Aragão opôs embargos de declaração ao Acórdão 453/2020-TCU-Segunda Câmara, nos seguintes termos: 
	"O embargante é inequivocamente parte legítima, porquanto nominal e expressamente referido no Acórdão embargado, bem como diretamente atingido pelos seus efeitos. Outrossim, é irrefutável a tempestividade dos embargos.
	O embargante foi notificado do Acórdão nº 453/2020 no dia 10 de março de 2020, terça-feira. Partindo-se da contagem conforme estabelecido no art. 287, § 1º do Regimento Interno desse Colendo Tribunal, o termo final do prazo de 10 (dez) dias para oposição destes embargos dar-se-á em 20 de março de 2020, sexta-feira.
	Dos pressupostos intrínsecos.
	Os pressupostos intrínsecos tratam das hipóteses específicas de cabimento dos embargos, conforme previsto no art. 287 do Regimento Interno dessa e. Corte de Contas - omissão, contradição ou obscuridade. O mérito destes embargos direciona-se a suprir omissão no Acórdão nº 453/2020, cujas razões são de imprescindível exame, tendo em vista terem o condão de modificar o arresto.
	Como já sedimentado, decorre da ampla defesa e do contraditório o direito de ver consideradas e examinadas todas as razões de defesa.
	Assim, resta demonstrado o cabimento dos Embargos
	Declaratórios, capazes de suprir omissão suficiente para a reforma do decisum.
	2. DO BREVÍSSIMO RELATO DOS FATOS
	Trata-se de Tomada de Contas Especial instaurada para apurar suposta irregularidade no Convênio nº 941/99, cujo objeto foi a construção da primeira etapa da barragem de terra no Igarapé Troitá, mediante abertura de canal coletor, construção de dique de terra com rampa para translado de pequenas embarcações.
	Por meio do acórdão ora recorrido, o embargante teve as suas contas julgadas irregulares em razão da autuação de TCE, nada obstante a IN nº 76/2016 afaste a instauração de TCE quando do débito for inferior a R$ 100.000,00 (cem mil reais) .
	É o brevíssimo relato dos fatos.
	3. DA OMISSÃO
	O mérito destes embargos direciona-se a suprir omissão no Acórdão 453/2020-TCU-Segunda Câmara, que careceu de fundamentação quanto ao valor mínimo para autuação de TCE.
	Isso porque o inciso I, art. 6º da IN nº 76/2016 estabelece que será dispensada a instauração de TCE quando o débito atualizado não ultrapassar o valor de R$ 100.000,00 (cem mil reais) .
	De acordo com a jurisprudência deste Egrégio Tribunal, o processo deve ser arquivado quando o débito for inferior ao limite estabelecido na Portaria retro citada:
	Quando a quantia impugnada é inferior ao valor mínimo estabelecido para cobrança e o custo, não só de finalização da instrução e julgamento, mas sobretudo da cobrança executiva, for maior do que o valor do ressarcimento, cabe o arquivamento do processo, sem julgamento de mérito e sem cancelamento do débito. 
	Referido entendimento foi objeto das alegações de defesa apresentadas pelo embargante. Contudo, deixou de ser considerado no acórdão ora embargado.
	4. DO PEDIDO
	Por todo o exposto, requer-se:
	a) o conhecimento dos embargos de declaração, por preencherem os requisitos de admissibilidade;
	b) no mérito, sejam os presentes embargos acolhidos com efeitos infringentes para que seja sanada a omissão, aplicando-se ao presente caso o entendimento consagrado no dispositivo normativo citado no item 3 deste recurso, a fim de que ao embargante não incida os efeitos do julgamento de contas julgadas irregulares - inelegibilidade."
	É o relatório.

Renata Arnaut Araújo Lepsch (OAB/DF 18.641) e outro representando Pedro Lopes Aragão.

Não atuou.

EMBARGOS DE DECLARAÇÃO OPOSTOS CONTRA ACÓRDÃO QUE JULGOU CONTAS IRREGULARES, COM DÉBITO. CONHECIMENTO. OBSCURIDADES, OMISSÕES, OU CONTRADIÇÕES NÃO CONFIGURADAS. NEGATIVA DE PROVIMENTO. CIÊNCIA.

TOMADA DE CONTAS ESPECIAL (TCE)

não atuou.

Atendidos os requisitos de admissibilidade dos arts. 32, inciso II, e 34 da Lei 8.443/1992 c/c o art. 287 do Regimento Interno, conheço dos embargos de declaração opostos por Pedro Lopes Aragão ao Acórdão 453/2020-TCU-Segunda Câmara, que, dentre outros pontos, julgou irregulares as contas do embargante, com condenação em débito pelos valores de R$ 40.000,00 (20/2/2002) e R$ 23.974,98 (24/6/2002) .
2.	Relembro que este processo trata de tomada de contas especial instaurada pelo Departamento de Gestão Estratégica da Secretaria Executiva do extinto Ministério da Integração Nacional, em razão de irregularidades na aplicação dos recursos do Convênio 941/1999, destinado à construção da primeira etapa da barragem de terra no Igarapé Troitá, no Município de Anajatuba/MA.
3.	O embargante alegou que o decisum foi omisso ao não abordar o valor mínimo para instalação desta TCE, estabelecido pelo art. 6º, inciso I, da Instrução Normativa TCU 76/2016.
4.	Ao final, requereu provimento dos presentes embargos, com efeitos infringentes, para que não incidam os efeitos do julgamento de contas irregulares (inelegibilidade) .
5.	Tal alegação não merece prosperar.
6.	Esta relatora, quando do julgamento deste processo, adotou as manifestações da SecexTCE e do MPTCU quanto ao mérito (item 11, do voto condutor) .
7.	A SecexTCE abordou a questão apontada pelo embargante nos seguintes termos, in verbis:
	"47. Sobre o pedido da defesa para dispensar a instauração da tomada de contas devido ao valor de R$ 23.974,98, atualizado, ser inferior a R$ 100.000,00, cabe salientar que o previsto no art. 6°, inciso I, da IN 71/2012, modificada pela IN 76/2016, não se aplica aos casos em que já tenha ocorrido a citação, conforme dispõe o art. 19, § 1º, daquela Instrução Normativa."
8.	Assim sendo, inexiste, nessas argumentações recursais, qualquer vício a ser saneado pela via dos embargos, que deve ser aquele eventualmente presente entre as premissas utilizadas pelo julgador e a conclusão a que tenha chegado.
9.	Nos aclaratórios, não há espaço para rediscussão de mérito de matéria decidida. O teor dos argumentos aduzidos, que se limitam, em essência, a repetir argumentações devidamente refutadas por este Tribunal em oportunidade anterior, deixa transparecer que a real intenção do embargante é rediscutir mérito.
10.	Assim, deve ser negado provimento aos presentes embargos.
	Ante o exposto, VOTO por que o Tribunal adote a minuta de acórdão que ora submeto à deliberação deste Colegiado.
TCU, Sala das Sessões Ministro Luciano Brandão Alves de Souza, em 16 de abril de 2020.
ANA ARRAES 
Relatora